【裁判字號】    98,訴,54
【裁判日期】    980422
【裁判案由】    營業稅
【裁判全文】
高雄高等行政法院判決
                                        98年度訴字第54號
                              .
原      告  南臣塑膠工業股份有限公司
代  表  人  甲○○
訴訟代理人  許佳新  會計師
被      告  財政部臺灣省南區國稅局
代  表  人  乙○○  局長
訴訟代理人  丁○○
            丙○○
上列當事人間營業稅事件，原告不服財政部中華民國97年11月21
日台財訴字第09700500420號訴願決定，提起行政訴訟，本院判
決如下：
    主  文
原告之訴駁回。
訴訟費用由原告負擔。
    事實及理由
一、事實概要︰
    緣原告於民國92年8月1日至94年4月30日間進貨，金額共計
    新臺幣（下同）18,549,917元，未依規定取得合法憑證，卻
    取得非實際交易對象有限責任台灣省第二資源回收物運銷合
    作社（下稱二資社）開立之統一發票計40張，充作進項憑證
    ，申報扣抵銷項稅額927,501元，經臺灣高等法院檢察署（
    下稱高檢署）查獲，通報被告審理違章成立，乃核定補徵營
    業稅927,501元。原告不服，申請復查，未獲變更；提起訴
    願，亦遭決定駁回；遂提起本件行政訴訟。
二、本件原告主張：
(一)、營業稅為銷售稅，因此有進項稅額的扣抵權及扣抵問題，另
    一方面，其亦為間接稅，所以進項稅額的扣抵權應屬於購買
    人。因此對於進項稅額的扣抵，實務上最常發生者為「虛報
    進項稅額」的問題。至於何謂虛報進項稅額，加值型及非加
    值型營業稅法（下稱營業稅法）施行細則第52條第1項規定
    ：「本法第51條第5款所定虛報進項稅額，包括依本法規定
    不得扣抵之進項稅額、無進貨事實及偽造憑證之進項稅額而
    申報退抵稅額者。」至於因虛報進項稅額而發生之逃漏稅額
    認定，同施行細則第52條第2項第2款規定：「本法第51條第
    1款至第6款之逃漏稅額，依左列規定認定之：．．．二、第
    5款，以經主管稽徵機關查獲因虛報進項稅額而實際逃漏之
    稅款為漏稅款。」此類虛報進項稅額之問題，於稅捐爭訟實
    務上特別多，實有必要對相關規定及實務見解加以檢討。而
    營業人在特定交易行為中之「直接」相對人為何，為目前稅
    捐稽徵機關關於進項稅額是否虛報之認定上關鍵。在採毛額
    型營業稅時，銷售階段之減少，固可降低稅捐負擔，惟在加
    值型營業稅，其總額數取決於最後一次交易之銷售額，而非
    交易次數。因此，關於「過程性」之課稅事實，如營業稅法
    上之銷售，因不涉及經濟利益之最終歸屬問題，應以交易行
    為中之名義人為準。若為「結果性」之課稅事實，如所得稅
    法上之所得，則應以事實上利益之最後歸屬者為準。然目前
    稽徵機關竟捨交易之形式，而係就行為之實質予以認定當事
    人。被告此一立場，過於注重實質交易過程，卻忽略了營業
    稅的本質，甚而產生「虛設行號」的問題。所謂虛設行號，
    係指根本無貨物或服務之交易，而單純的買賣發票，取得發
    票者利用自己未支付營業稅額之發票扣抵其銷項稅額，不論
    其有無實際交易事實，開立發票者原則上已將發票上所載之
    進項稅額轉嫁給取得發票者，因此，營業人根據實際營業稅
    稅收上的進項繳交營業稅額之發票扣抵銷項稅額，事實上並
    不會造成營失。況且，於營業人確實有將進項稅額支付於虛
    設行號時，即已確定完成該營業稅稅捐之轉嫁，營業稅為轉
    嫁稅的目的即已達成，縱使嗣後該虛設行號並未如實履行其
    申報繳納營業稅的義務，亦與該營業人無關，不得以該虛設
    行號未申報繳納營業稅為由，另對營業人課予補稅及處罰，
    否則營業人即受有「雙重課稅」之不利，並隱含有為對手負
    擔保履行稅捐債務之責。是故，只要營業人有支付對價，即
    取得進項稅額之扣抵權，以之扣抵銷項稅額，為其對國家之
    稅捐債權抵銷權之正當行使，並無不法。然而，財政部函釋
    所衍生的區分方法，就營業稅的建制法理而言，難以找到正
    當可予支持的法理基礎，不僅有違營業稅的轉嫁精神，且增
    加營業人於法無明文規定之下過重的負擔，實有違租稅法律
    主義的精神。
(二)、原告與二資社之交易，均係透過二資社社員洪世明，且洪世
    明擔任代表人之富明塑膠有限公司（下稱富明公司）業於91
    年6月25日起停業至92年6月30日止，迄今均未申請復業（97
    年1月29日遭廢止登記），足證於92年8月1日至94年4月30日
    原告向二資社交易進貨期間，洪世明並無雙重身分，而係二
    資社社員且擔任司庫之職位，原告係與二資社實際買賣進貨
    ，並非與富明公司交易。洪世明若有從事其他銷售廢棄物之
    行為，並透過人頭社員分散銷售所得額申報個人一時貿易所
    得，均係個人行為與原告無涉，且由於廢棄物之回收，多係
    透過個人到處收集後，再逐層集中交付再生工廠，產業性質
    與一般貨物買賣不同，而二資社更具有促使廢棄物買賣進入
    加值型營業稅體系之功能。又原告進貨商品為再利用之廢塑
    膠再生粒，本來就必須向資源回收之合作社取得，且原告對
    進貨均有相當嚴謹之流程，誠如原告會計林秀俐談話筆錄所
    言，與二資社洪世明交易係按傳統慣例，談妥價格後再定買
    賣數量，故無契約，有二資社進料單、原告過磅單、驗收記
    錄及付款方式（國內不可撤銷信用狀付款）可稽，其次，被
    告以二資社L/C銀行押匯後轉存至蔡玉梅（洪世明之配偶）
    帳戶，而認定原告非向二資社買賣，惟買賣雙方售出貨品、
    交付金額後，並無權控管對方如何運用，況任何行號要開立
    國內不可撤銷信用狀，銀行就信用狀押匯對象（對象）、貨
    品（原料生產後與販賣成品有關）、信用（賣方是否人頭戶
    ）等要件確認後，定再派押匯當地銀行人員前往了解，並嚴
    加審核後方能開給賣方信用狀，不同一般買賣支付現款、支
    票或電匯，而被告未予詳察，令原告十分不服。按最高行政
    法院39年判字第2號判例規定：「當事人主張事實，須負舉
    證責任，倘其所提出之證據，不足為主張事實之證明，自不
    能認其主張之事實。為真實又行政官署對於人民有所處罰，
    必須確實證明其違法之事實。」再者，就資金流程而言，原
    告以開立國內不可撤銷信用狀、支票及匯款等方式共計支付
    二資社19,477,416元，上述款項均入二資社帳戶，為雙方不
    爭之事實，隨即提領轉存非原告所能置喙。原告就進貨過程
    已盡相當之注意，應無違反營業稅法第19條之規定。
(三)、原告已依營業稅法第33條取得憑證及保存，所取得之統一發
    票均載有原告之名稱、地址、統一編號，符合該條規定，且
    該發票業已完納稅額，自得以之扣抵銷項稅額，且相關資金
    流程均使用支票、匯票及國內不可撤銷信用狀支付貨款，符
    合營業稅法第19條之規定等情，並聲明求為判決撤銷訴願決
    定及原處分（含復查決定）。
三、被告則以：
(一)、查訴外人二資社總經理吳招治等7人均明知依二資社章程規
    定，設籍在臺灣省而實際從事資源回收運銷業務之非營利事
    業者之自然人，方得成為二資社之社員，且該社須依社員實
    際交貨轉售之事實，據實開立統一發票，非社員之買賣固不
    得由二資社代開統一發票，無交易事實時，尤不得開立不實
    之銷項統一發票，渠等竟共同意圖為自己或他人不法之利益
    ，虛偽開立不實統一發票，交付原告等營業人充作進項憑證
    申報扣抵銷項稅額，經高檢署移送臺灣板橋地方法院檢察署
    （下稱板橋地檢署）偵查終結提起公訴，有板橋地檢署91年
    度偵字第21609號、92年度偵字第4869號至第4872號及第487
    4號檢察官起訴書可稽。
(二)、原告之會計林秀俐於96年5月14日談話紀錄稱：系爭交易係
    向洪世明購買廢塑膠再生粒，由渠提供二資社所開立之統一
    發票，貨款以國內不可撤銷信用狀、匯款及支票付款，匯入
    二資社第一商業銀行及復華商業銀行（下稱一銀及復華銀行
    ）之溪湖分行帳戶。惟查，洪世明為富明公司之代表人，其
    雖於86年3月13日加入成為二資社社員（編號：1167），惟
    依二資社章程規定，設籍在臺灣省而實際從事資源回收運銷
    業務之非營利事業者之自然人，方得成為二資社之社員；又
    按合作社法規定，僅非營利法人得為有限責任或保證責任合
    作社社員，準此，洪世明自非二資社之合法社員。又原告提
    示二資社開立之證明書，主張洪世明為二資社之廢料收集站
    司庫，惟查洪世明自稱本身亦有從事銷售廢棄物，並透過楊
    春福、巫三郎等人分散其銷售資源回收物之所得額，並以渠
    等名義充當社員，申報個人一時貿易所得，此與二資社職員
    林淑娟調查筆錄稱：二資社運銷班長洪世明所屬運銷班成員
    悉數用自行提供之人頭社員之說詞相符，足認洪世明收購資
    源回收物之來源並非二資社之真實社員。再者，原告雖於系
    爭期間開立國內不可撤銷信用狀、支票及匯款方式以支付系
    爭貨款，惟上開款項計19,477,416元存入洪世明所掌握之二
    資社設於一銀及復華銀行溪湖分行帳戶後，隨即提領轉存至
    蔡玉梅（洪世明之配偶）設於臺中商業銀行溪湖分行及珩峰
    企業有限公司（代表人洪忠仁為洪世明之子）設於臺灣銀行
    鹿港分行之存款帳戶，未見有將該貨款轉付其所稱之其他社
    員，顯見洪世明擔任司庫之運銷班成員並未實際辦理共同運
    銷。
(三)、綜上，難認原告有向二資社進貨之事實，系爭交易既非由二
    資社社員實際交貨轉售，自無財政部86年3月18日台財稅第0
    00000000號及87年7月14日台財稅第871953090號函釋，得以
    二資社共同運銷機制開立統一發票交付原告之適用。
(四)、依最高行政法院87年7月份第1次庭長評事聯席會議決議意旨
    ，原告雖有進貨事實，惟取得非實際交易對象二資社開立之
    統一發票申報扣抵銷項稅額，該項已申報扣抵之銷項營業稅
    顯未依法繳納，仍應依營業稅法第19條第1項第1款規定，就
    其取得不得扣抵憑證扣抵銷項稅額部分，追補該項不得扣抵
    之銷項稅款。原告於92年8月1日至94年4月30日間進貨金額
    合計18,549,917元，未依規定取得合法憑證，卻取得非實際
    交易對象二資社所開立之統一發票40張，充作進項憑證並申
    報扣抵銷項稅額，有檢察官起訴書、林秀俐及洪世明談話紀
    錄、吳招治及林淑娟調查筆錄、二資社銀行帳戶支出金額收
    款人明細、入戶電匯匯款申請書代收入傳票、匯款申請書（
    代收入傳票）、營業稅稅籍資料及營業人進銷項交易對象彙
    加明細表等資料可稽，違章事證明確，被告依法核定補徵營
    業稅927,501元，並無不合等語，資為抗辯，並聲明求為判
    決駁回原告之訴。
四、本件兩造之爭點為：原告向訴外人洪世明進貨，支付前揭貨
    款並取得二資社統一發票，是否應認定係向二資社社員進貨
    ？而原告取得二資社之發票，是否應認定為合法憑證？被告
    所為前揭補稅之處分是否合法？經查：
(一)、按「營業人左列進項稅額，不得扣抵銷項稅額：一、購進之
    貨物或勞務未依規定取得並保存第33條所列之憑證者。」「
    營業人以進項稅額扣抵銷項稅額者，應具有載明其名稱、地
    址及統一編號之左列憑證：一、購買貨物或勞務時，所取得
    載有營業稅額之統一發票。」「本法第51條第5款所定虛報
    進項稅額，包括依本法規定不得扣抵之進項稅額、無進貨事
    實及偽造憑證之進項稅額而申報退抵稅額者。」分別為行為
    時營業稅法第19條第1項第1款、第33條第1款及同法施行細
    則第52條第1項明定。次按「對外營業事項之發生，營利事
    業應於發生時自他人取得原始憑證，如進貨發票，或給與他
    人原始憑證，如銷貨發票。」則為管理會計帳簿憑證辦法第
    21條第1項前段所規定。復按「信用合作社、保險合作社，
    分別依信用合作社法、保險法之規定；其未依規定者，應依
    本法之規定。前項以外之合作社，除政府或公益團體委託代
    辦之業務外，應受左列限制：．．．2、運銷合作社不得經
    營非社員產品。」為合作社法第3條之1第1項、第2項第2款
    所規定。又「營業人雖有進貨事實，惟不依規定取得交易對
    象開立之進項憑證，而取得非交易對象開立之進項憑證，申
    報扣抵銷項稅額時，該項已申報扣抵之銷項營業稅額顯未依
    法繳納，仍應依營業稅法第19條第1項第1款規定，就其取得
    不得扣抵憑證扣抵銷項稅額部分，追補該項不得扣抵之銷項
    稅款。又我國現行加值型營業稅係就各個銷售階段之加值額
    分別予以課稅之多階段銷售稅，各銷售階段之營業人皆為營
    業稅之納稅義務人，故該非交易對象之人是否已按其開立發
    票之金額報繳營業稅額，並不影響本件營業人補繳營業稅之
    義務。」亦經最高行政法院87年7月份第1次庭長評事聯席會
    議決議在案。另「會議結論：關於調查單位查獲營業人取得
    台灣省廢棄物運銷合作社開立之統一發票作為進項憑證申報
    扣抵銷項稅額涉嫌違章案件，究應如何處理，案經與會單位
    充分討論，獲致結論如次：(一)如查明營業人確有向台灣省廢
    棄物運銷合作社之社員購進廢棄物，並向該合作社支付貨款
    ，其取得該合作社開立金額相符之統一發票作為進項憑證申
    報扣抵銷項稅額，於法尚無不合，應免依稅捐稽徵法第44條
    及營業稅法第19條或第51條第5款規定補稅處罰。．．．。
    (二)如查明營業人雖有進廢棄物之事實，惟未支付貨款予台灣
    省廢棄物運銷合作社，其取得該社開立之統一發票作為進項
    憑證申報扣抵銷項稅額者，除進貨未取得實際銷貨人出具之
    憑證，依營業稅法第19條第1項第1款規定，應就其取得不得
    扣抵憑證而扣抵銷項稅部分，追補稅款外，並應依稅捐稽徵
    法第44條規定處以行為罰。」「關於廢棄物回收業者涉嫌買
    賣發票藉以逃漏稅案．．．經本次會議協調，獲致結論如下
    ：1、依財政部86年3月18日台財稅字第861888061號函送同
    年3月3日研商『營業人取得廢棄物運銷合作社開立之統一發
    票涉嫌違章案件查核及執行相關事宜』會議紀錄之結論。(一)
    『如查明營業人確有向台灣省廢棄物運銷合作社之社員購進
    廢棄物，並向該合作社支付貨款，其取得該合作社開立金額
    相符之統一發票作為進項憑證申報扣抵銷項稅額，於法尚無
    不合，應免依稅捐稽徵法第44條及營業稅法第19條或第51條
    第5款規定補稅處罰。』上開情形，如營業人係支付貨款與
    該合作社未具營利事業負責人身分之司庫，亦有適用。(二)廢
    合社之司庫如兼具其他營利事業負責人之身分，其交付再生
    工廠之廢棄物，除調查單位移送之筆錄及報告書外，若尚無
    其他具體事證證明確係該營利事業銷售與再生工廠者，基於
    前述廢棄物回收與一般貨物買賣性質確有不同之考量，宜認
    定係該社社員共同運銷之廢棄物，依一時貿易所得，歸課社
    員之綜合所得稅；而購進廢棄物之再生工廠，所取得該合作
    社開立金額相符之統一發票作為進項憑證申報扣抵銷項稅額
    部分，亦有前揭財政部86年3月18日之函送會議紀錄結論(一)
    之適用。」亦經財政部86年3月18日台財稅第861888061號函
    及87年7月14日台財稅第871953090號函附會議紀錄所釋示在
    案。前揭函釋係財政部本於行政主管機關之地位，就如何貫
    徹營業稅法執行所為闡明法規原意之函釋，核與母法規定之
    意旨相符，本院自得予以援用。
(二)、本件事實概要欄所載事實，有系爭統一發票、高檢署94年8
    月24日檢紀智91查27字第21125號函、被告97年度財營業字
    第67096100948號處分書等附於原處分卷可稽，且經兩造分
    別陳明在卷，應堪認定。
(三)、經查，原告於前揭時間向洪世明購買廢塑膠再生粒，並由二
    資社開立發票給原告作為進項憑證，洪世明再以其自行招募
    之人頭社員分攤上開銷售額作為個人一時貿易所得，申報綜
    合所得稅乙節，業據洪世明於95年6月13日在財政部台灣中
    區國稅局員林稽徵所接受訪談時陳明在卷，核與二資社總經
    理吳招治及該社出納林淑娟在高檢署接受調查時所述二資社
    提供發票及人頭社員，並收取營業稅、手續費及人頭社員費
    等情（詳見原處分卷所附調查筆錄）相符，洵堪認定。原告
    雖主張洪世明為二資社社員及司庫，得利用二資社之共同運
    銷制度銷售系爭廢塑膠再生粒，並以二資社名義開立發票給
    原告等語。然查，洪世明固經二資社出具社員證明書，證明
    其於86年3月13日入社成為該合作社社員；然按「法人僅得
    為有限責任或保證責任合作社社員，但其法人以非營利者為
    限。」合作社法第12條定有明文；故依上開條文規定，營利
    法人及其負責人當然不得加入合作社為社員（內政部92年10
    月23日內授中社字第0920088141號函釋意旨亦採相同見解）
    。查，洪世明為富明公司於83年11月2日申請設立登記之代
    表人乙節，此有營業稅稅籍資料查詢作業影本附原處分卷（
    第291頁）可參，則洪世明於86年3月13日加入二資社為社員
    時，乃為富明公司代表人，依上開合作社法規定，自不得加
    入二資社為社員。又按司庫乃係指由合作社理事會任用之帳
    務掌理人員，其與合作社之間屬僱傭關係，並無權代表合作
    社對外處理事務；而所謂共同運銷係指合作社收集、處理社
    員產品，再向市場銷售之過程，運銷班係由社員所組成，其
    班長自應由合作社依其章則規定，就各該班社員中產生，故
    運銷班長乃是合作社依其內部章則規定，選派以處理運銷班
    事務之人員，業據內政部92年10月23日內授中社字第092008
    8141號函釋在案，該函釋內容乃屬內政部基於合作社之中央
    主管機關地位所為之解釋，核與合作社法相關規定無違，爰
    予援用。查，訴外人洪世明既非二資社社員，已如前述，則
    依前揭函釋規定，亦不可以經選派為二資社運銷班長；又二
    資社所謂之司庫既非二資社之員工，與二資社亦無僱傭關係
    乙節，業據二資社總經理吳招治及該社出納林淑娟在高檢署
    接受調查時陳明在卷（詳見原處分卷附調查筆錄），亦即二
    資社所謂之司庫，實際與內政部函釋之司庫性質並不相同，
    惟不論係內政部函釋之司庫或二資社所謂之司庫，均亦無代
    表合作社對外處理事務之權限。是原告上開主張，尚非可採
    。
(四)、次按「本社以配合政府、民間垃圾減量、資源回收、廢棄物
    資源化之政策，辦理社員資源回收物共同運銷，以改進運銷
    技術，增進社員收益。」「本社社員以在本社業務區域內居
    住之人民，年滿20歲或未滿20歲而有行為能力，從事資源回
    收物回收之業者，．．．。」「本社業務為辦理社員所回收
    之資源回收物共同運銷，包括金屬類、塑膠類、橡膠類、紙
    類、玻璃類、布類、羽毛類、其他可回收物，及中央或地方
    政府公告之資源回收物。前項業務所需之資源回收物，由各
    社員收集之。社員應將所收集之資源回收物交由所屬運銷班
    辦理共同運銷，並由運銷班記明種類、數量、交貨日期、稅
    捐資料及其他應記錄之事項，定期彙報合作社。」二資社章
    程第2條前段、第6條前段、第35條定有明文。可知，二資社
    屬資源回收物運銷合作社，其業務係以辦理其社員所收集之
    資源回收物之共同運銷，且依合作社法第3條之1第2項第2款
    規定二資社不得經營非社員所收集之資源回收物之共同運銷
    。本件訴外人洪世明於95年6月13日在財政部中區國稅局員
    林稽徵所接受訪談時陳稱其係二資社之司庫，負責跟營業人
    接洽銷售廢棄物，其本身亦有從事銷售廢棄物，並透過楊春
    福、巫三郎等人分散其銷售資源回收物之所得額，並以渠等
    名義充當社員申報個人一時貿易所得，此有上開談話紀錄影
    本附原處分卷可按。則由洪世明出售給原告之所得，均分攤
    給二資社之人頭社員作為一時貿易所得申報綜合所得稅乙節
    觀之，足認洪世明收購資源回收物之來源並非來自二資社社
    員，自無以二資社辦理共同運銷可言。另財政部94年3月25
    日台財稅字第09404510140號函謂：「．．．資源回收物運
    銷合作社之社員透過合作社辦理共同運銷資源回收物，始得
    開立資源回收物運銷合作社之發票交付買受人；其為非社員
    銷售部分，自不應開立資源回收物運銷合作社之發票交付買
    受人．．．。」「非社員兼運銷班長如經查明確係資源回收
    物之實際交易人，則不得開立資源回收物運銷合作社之發票
    交付買受人．．．。」本件交易當時洪世明既為富明公司負
    責人，並非二資社之合法社員、司庫或運銷班長，且其收購
    資源回收物之對象亦非二資社社員，揆諸前揭規定，其自不
    得以二資社共同運銷方式，銷售系爭廢塑膠再生粒給原告，
    亦不得以二資社名義開立統一發票給原告。
(五)、原告實際交易對象為訴外人洪世明，亦據原告會計林秀俐於
    被告所屬嘉義縣分局調查時陳述綦詳，有談話紀錄在卷可稽
    （詳原處分卷第74頁），且原告所進貨品為廢塑膠再生粒，
    每次進貨數量高達8千多公斤至萬餘公斤，亦有估價單附卷
    可佐，以二資社所回收之塑膠類資源回收物，是否含有此再
    生塑膠粒，及所能回收之再生塑膠粒是否有如此龐大之數量
    ，顯有可疑？而訴外人洪世明所負責之富明公司反而係屬生
    產塑膠類產品之公司，則原告與訴外人洪世明所為之交易，
    自難謂係與二資社所為之共同運銷行為。
(六)、又查「訴外人二資社總經理吳招治等7人均明知依二資社章
    程規定，設籍在台灣省而實際從事資源回收運銷業務之非營
    利事業者之自然人，方得成為二資社社員，且該社須依社員
    實際交貨轉售之事實，據實開立統一發票，非社員之買賣固
    不得由二資社代開統一發票，無交易事實時，尤不得開立不
    實之銷項統一發票，幫助他人逃漏稅捐。又不論社員與否，
    依法亦均不得藉分散營業額度之方式，以規避當年度應納綜
    合所得稅之累進稅率，竟共同意圖為自己或他人不法之利益
    ，並基於概括犯意之聯絡，自86年起至90年止，以二資社名
    義虛開統一發票交予資源回收業或再生廠作為進項憑證，而
    由張清菠、李雪惠或所謂『司庫』對外介紹他人入社，對象
    既不限真正之供貨商，亦不限須實際從事於資源回收運銷業
    務之人，偽充為二資社之社員，作為申報個人一時貿易所得
    之人頭，以逃避或分散各司庫或實際營業人之所得。吳招治
    表面上雖以二資社名義分函各回收業者或再生廠表示，歡迎
    其多購買二資社共同運銷之資源回收物，暗中則對之說明，
    需要多少發票均可，不僅知悉各該業者之供貨商內多有不具
    社員身分者，更介紹非社員供貨，且為規避稅捐機關之查緝
    ，改變廢合社時期之作法，由理事主席蕭永井親赴各司庫處
    ，為渠等開立二資社之銀行帳戶，將存摺及印章交予各該所
    謂司庫存提使用，按所購買統一發票金額存入各該二資社帳
    戶，以製作虛偽之交易資金流程，以防於稅捐機關稽核時，
    偽充為交易資金流程證明」之犯罪事實，業經板橋地檢署檢
    察官以91年度偵字第21609號、92年度偵字第4869至4872、
    4874號起訴書提起公訴在案等情，此有該起訴書附原處分卷
    （第326至359頁參照）可參。再者，二資社之出納林淑娟於
    93年4月28日在高檢署調查筆錄證稱：「．．．運銷班長洪
    世明所屬運銷班成員悉數用自行提供之人頭社員．．．。」
    「．．．89年3月以前，要開立統一發票的司庫會將5%營業
    稅及0.2%手續費匯至二資社玉山銀行三重分行帳戶，0.6%人
    頭社員費匯至吳招治僑銀三重分行帳戶，自89年3月以後，
    不知何故0.6%人頭社員費改匯至二資社僑銀三重分行帳戶．
    ．．。」等語，亦有該份調查筆錄附原處分卷（第371、372
    、374、374頁參照）足稽。又吳招治於94年3月22日在該署
    查緝黑金行動中心調查筆錄坦承稱：林淑娟指認之事實無誤
    ，並由其授權林淑娟按照二資社的銷貨金額來申報二資社社
    員的個人一時貿易所得，如果運銷班長沒有提供社員，則授
    權林淑娟以其與李雪惠等招募的社員來申報二資社所開立銷
    貨發票應申報之個人一時貿易所得等語（原處分第381、382
    頁參照）。再查，原告雖於系爭期間開立國內不可撤銷信用
    狀、支票及匯款方式以支付系爭貨款，惟上開款項計19,477
    ,416元存入洪世明所掌握之二資社設於一銀及復華銀行溪湖
    分行帳戶後，隨即提領轉存至蔡玉梅（洪世明之配偶）設於
    臺中商業銀行溪湖分行及珩峰企業有限公司（代表人洪忠仁
    為洪世明之子）設於臺灣銀行鹿港分行之存款帳戶，未見有
    將該貨款轉付其所稱之其他社員，有臺中商業銀行入戶電匯
    匯款申請書代收入傳票及復華銀行匯款申請書附原處分卷（
    第466、470、471頁參照）可稽，顯見洪世明所屬運銷班成
    員並未實際辦理共同運銷。綜上資料以觀，足認二資社並無
    銷貨與原告，實乃供應商洪世明與原告間廢塑膠再生粒之買
    賣，而以二資社虛開之發票作為進銷項憑證，應堪認定。原
    告主張洪世明為二資社社員及司庫，其係透過洪世明與二資
    社從事交易，並非與富明公司進行買賣，且原告所支付款項
    也入帳於二資社之帳戶，洪世明隨即提領轉存非原告所能置
    喙，原告就進貨過程已盡相當之注意，應無違反營業稅法第
    19條之規定云云，核不足採。
(七)、又按營業人雖有進貨事實，惟不依規定取得交易對象開立之
    進項憑證，而取得非交易對象開立之進項憑證，申報扣抵銷
    項稅額時，該項已申報扣抵之銷項營業稅額顯未依法繳納，
    仍應依營業稅法第19條第1項第1款規定，就其取得不得扣抵
    憑證扣抵銷項稅額部分，追補該項不得扣抵之銷項稅款。再
    者，我國現行加值型營業稅係就各個銷售階段之加值額分別
    予以課稅之多階段銷售稅，各銷售階段之營業人皆為營業稅
    之納稅義務人，故該非交易對象之人是否已按其開立發票之
    金額報繳營業稅額，並不影響本件營業人補繳營業稅之義務
    ，已經最高行政法院87年7月份第1次庭長評事聯席會議決議
    在案。是我國現行加值型營業稅各銷售階段之營業人皆為營
    業稅之納稅義務人，而非僅係最後銷售階段之營業人為納稅
    義務人，是為統一發票均須依法按實開立予買受人，以期符
    合自動勾稽之精神，依營業稅法第15條、第19條第1項第1款
    、第33條第1款之規定，營業人須持合法進項憑證始得扣抵
    當期銷項稅額，而本件原告並未依規定向實際銷售人取得合
    法進項憑證，卻持二資社虛開之統一發票，充當進項憑證，
    並持之扣抵銷項稅額，虛報進項稅額，被告依前揭規定，核
    定補徵營業稅927,501元，並無不合。
五、綜上所述，原告前揭主張既不可採，則被告以其於92年8月1
    日至94年4月30日間進貨，未依規定取得合法憑證，卻取得
    非實際交易對象二資社所開立之統一發票，充作進項憑證，
    並申報扣抵銷項稅額，致逃漏營業稅，違反營業稅法第19條
    第1項第1款規定，乃核定補徵營業稅927,501元，並無違誤
    ；復查決定及訴願決定遞予維持，亦無不合；原告起訴意旨
    求為均予撤銷，為無理由，應予駁回。又本件事證已臻明確
    ，兩造其餘攻擊防禦方法，核與判決結果不生影響，爰不逐
    一論述，附此敘明。
六、據上論結，本件原告之訴為無理由，爰依行政訴訟法第98條
    第1項前段，判決如主文。
中    華    民    國    98    年    4     月    22    日
            高雄高等行政法院第二庭
                        審判長法官  江  幸  垠
                              法官  簡  慧  娟
                              法官  戴  見  草
以上正本係照原本作成。
如不服本判決，應於判決送達後20日內向本院提出上訴書狀，其
未表明上訴理由者，應於提起上訴後20日內向本院提出上訴理由
書（須按對造人數附繕本）；如於本判決宣示或公告後送達前提
起上訴者，應於判決送達後20日內補提上訴理由書（須附繕本）
。未表明上訴理由者，逕以裁定駁回。
中    華    民    國    98    年    4     月    22    日
                            書記官  李  昱


司法院資訊處製作；財團法人民間司法改革基金會備份。
